【裁判字號】    90,易,4166
【裁判日期】    901217
【裁判案由】    傷害
【裁判全文】
臺灣高雄地方法院刑事判決                          九十年度易字第四一六六號
    公  訴  人  臺灣高雄地方法院檢察署檢察官
    被      告  丙○○
                乙○○○
                丁○○
右列被告因傷害案件，經檢察官提起公訴（九十年度偵字第一七七一二號），本院判
決如左︰
    主  文
丙○○、丁○○共同傷害人之身體，丙○○處拘役參拾日；丁○○處拘役伍拾日，如
易科罰金，均以佰元折算壹日。
乙○○○無罪。
    事  實
一、丙○○、乙○○○與甲○有債務糾紛，因不滿甲○屢向渠等以鬧店、噴漆之方式
    催討債務，於民國九十年五月十四日上午八時許，乙○○○見甲○在高雄市○○
    區○○路旁之愛河畔之木椅上休憩，遂通知其夫丙○○，丙○○隨即前往欲告訴
    甲○不要再繼續糾纏，乙○○○因丙○○身體中風，擔心有意外發生，乃叫其子
    丁○○共同趕至甲○躺臥之木椅旁，雙方進而發生爭執，丙○○、丁○○共同基
    於普通傷害之犯意聯絡，由丁○○徒手毆打甲○右肩膀、以腳踢甲○左腹部，丙○○則持柺杖毆打甲○左、右小腳及右上臂，致甲○受有腹部鈍傷、右手肘四乘
    一公分、左前臂四乘四公分、左膝二乘二公分擦傷等傷害。
二、案經甲○訴請臺灣高雄地方法院檢察署檢察官偵查起訴。
    理  由
壹、被告丙○○、丁○○有罪部分：
一、訊據被告丙○○、丁○○，矢口否認有傷害犯行，被告丙○○辯稱：我沒有歐打
    告訴人，因為我去年開始中風，沒有力氣打他；我只是要告訴他不要再繼續來我
    家糾纏，因此發生爭執。我沒有打甲○，只有在我兒子與他拉扯的時候我拿枴敲
    他等語。被告丁○○辯稱：我沒有歐打告訴人，當天我在上午七時許先帶小孩到
    學校上課後就直接到青年二路八十七號十二樓非凡公司上班等語。惟查：
  (一)右揭被告丙○○與丁○○如何共同毆打告訴人，業據告訴人於偵審中指訴明確，
    而告訴人確因此受有腹部鈍傷、右手肘四乘一公分、左前臂四乘四公分、左膝二
    乘二公分擦傷等傷害，亦有高雄市醫學院附設中和紀念醫院甲種診斷證明書一紙
    在卷可稽，依告訴人受有多處擦傷及鈍傷等情觀之，告訴人應係遭人持棍捧毆擊
    ，而上開傷害之嚴重情形，亦非告訴人所能自殘假造，且告訴人受傷部位核與其
    指述遭對方毆擊等情狀亦屬相符，其指訴當可採信。
  (二)被告丙○○雖否認有傷害犯行，惟其仍稱：伊只是要告訴他不要再繼續來伊家糾
    纏，因此發生爭執。伊沒有打甲○，只有在伊兒子與他拉扯的時候，伊拿枴杖敲
    他等語。核被告丙○○雖稱伊去年開始中風，沒有力氣打他，惟其至本院開庭之
    時，雖持柺杖，仍行動正常，無庸他人攙扶，自仍有能力傷害他人，且其亦自承
    在伊兒子與他拉扯的時候，伊拿枴杖敲他（指告訴人）等語，是被告上開所辯，
    顯不足採。
  (三)被告丁○○雖辯稱：伊沒有歐打告訴人，當天伊在青年二路八十七號十二樓非訊
    公司上班等語，並提出在職證明書、出勤狀況統計表為證。經查：被告雖稱其係
    在非凡科技公司上班，並提出在職證明書，惟其於嗣後卻提出天地通國際有限公
    司之出勤狀況統計表，是其所提出之在職證明書、出勤狀況統計表尚無法證明告
    訴人所指述之時間，其確係在上班，而不在現場。且同案被告丙○○即被告丁○○之父親於本院訊問時，陳稱：「（你兒子是否與你一同去？）是。因為我太太
    擔心我中風，所以叫我兒子丁○○一起去。」、「（有無毆打甲○？）我只是要
    告訴他不要再繼續來我家糾纏，因此發生爭執。我沒有打甲○，只有在我兒子與
    他拉扯的時候我拿枴杖敲他。」、「（丁○○有無打他？）沒有。只有跟他拉扯
    。」等語（見本院九十年十一月二十一日訊問筆錄），核被告丙○○係被告丁○○之父親，自無故意陷害其兒子之理，是被告丁○○上開所辯，亦不足採。綜上
    所述，被告二人事證明確，其空言諉卸之詞，無從採信，犯行洵堪認定。
二、核被告丙○○、丁○○所為，均係犯刑法第二百七十七條第一項之傷害罪。被告
    間有犯意之聯絡，行為之分擔，均為共同正犯。審酌被告丙○○犯罪後坦承部分
    犯行，態度良好，被告丁○○空言狡辯，毫無悔改之意，告訴人受傷情形，被告
    等人係因不堪告訴人之騷擾而發生爭執，未與告訴人達成和解，賠償告訴人等一
    切情狀，爰酌情分別量處如主文所示之刑，並均諭知易科罰金之折算標準，以示
    懲儆。至被告丙○○所持用以毆打告訴人之柺杖壹支，並未扣案，查係被告丙○○中風之後，所用以支撐之物，雖亦係因與告訴人發生爭執，用來毆打告訴人之
    犯罪工具，惟此係偶發之事件，本院認尚無宣告沒收之必要，併此敘明。
貳、被告乙○○○無罪部分：
  一、按犯罪事實應依証據認定之，無証據不得推定其犯罪事實，又不能証明被告犯
      罪者，應諭知無罪之判決，刑事訴訟法第一百五十四條、第三百零一條第一項
      分別定有明文。
  二、公訴意旨略以：被告丙○○、乙○○○因不滿甲○屢向渠等催討債務，於民國
      九十年五月十四日上午八時許，乙○○○見甲○在高雄市○○區○○路旁之愛
      河畔之木椅上休憩，遂夥同其夫丙○○及其子丁○○共同趕至甲○躺臥之木椅
      旁，共同基於普通傷害之犯意聯絡，由丁○○徒手毆打甲○右肩膀、以腳踢甲○左腹部，丙○○持木棍毆打甲○左、右小腳及右上臂，乙○○○則在旁觀視
      ，並基於幫助傷害之犯意在旁吆喝助勢，致甲○受有腹部鈍傷、右手肘四乘一
      公分、左前臂四乘四公分、左膝二乘二公分擦傷等傷害，因認被告犯有刑法第
      二百七十七條第一項傷害罪之幫助犯云云。
  三、訊據被告堅決否認有何傷害之犯行，辯稱：伊沒有歐打告訴人，伊老公中風到
      公園散步，伊去帶他回家等語。本件公訴人認被告乙○○○涉犯傷害罪，係以
      告訴人之指述、乙○○○基於幫助傷害之犯意在旁吆喝助勢，及被告乙○○○
      所供稱：當天我先生去運動，鄰居說我先生與人吵架，我趕過去看到我先生與
      告訴人架吵等語為據，經查，告訴人陳稱：當天我躺在愛河旁公園椅子上睡覺
      ，蔡秀連看到我在椅子上休息就回去叫他老公及兒子來（見本院九十年十一月
      二十一日訊問筆錄），核與被告丙○○所述：「（是否乙○○○說甲○躺在那
      裡睡覺叫你去？）答：是。」、「（你太太叫你去做什麼？）因為我與告訴人
      有債務糾紛，我要去告訴他不要再繼續對我家噴漆」等語相符，顯見當時是因
      告訴人甲○屢向被告等以鬧店、噴漆之方式要債，被告等人不堪其擾，被告乙○○○適見告訴人於愛河旁公園椅子上，乃回家告訴其夫即被告丙○○，請告
      訴人甲○不要再繼續糾纏，並非如被告乙○○○所述：當天我先生去運動，鄰
      居說我先生與人吵架，我趕過去看到我先生與告訴人架吵之情形。其上開所述
      ，雖不足採，惟因被告丙○○既已中風，被告乙○○○自不可能通知其夫去毆
      打告訴人，其通知被告丙○○，並非係要被告丙○○毆打告訴人之用意，亦可
      確認。
    (二)按刑法上之從犯，以在他人實施犯罪行為前或實施中，予以助力，為構成要件
      。若於他人犯罪完成後為之幫助，除法律別有處罰規定，應依其規定論處罪刑
      外，尚難以從犯之例相繩（最高法院二十八年上字第一一五六號判例參照）。
      本件告訴人指稱：乙○○○在旁觀看並且我喊痛時，她在旁說「在爽」（台語
      ），她並沒有打我等語。顯見被告乙○○○係在告訴人被打之後，始有上開之
      語，揆諸上開判例意旨，被告乙○○○之行為，應尚非屬精神上幫助之幫助行
      為，尚可確認。
    (三)核本件被告乙○○○之行為尚與傷害罪之幫助犯之構成要件不符，此外，復查
      無其他積極證據足認被告有傷害罪之幫助罪嫌，其犯罪尚屬不能證明，揆諸首
      開法條意旨，自應為其無罪判決之諭知。
據上論斷，應依刑事訴訟法第二百九十九條第一項前段、第三百零一條第一項，刑法
第二十八條、第二百七十七條第一項、第四十一條第一項，罰金罰鍰提高標準條例第
一條前段、第二條，判決如主文。
本案經檢察官林慧美到庭執行職務。
中      華      民      國    九十    年    十二      月    十七      日
                                    臺灣高雄地方法院刑事第七庭
                                                法  官  陳  信  伍
右正本證明與原本無異。
如不服本判決，應於送達後十日內，向本院提出上訴狀。
                                                書記官  吳  良  美
中      華      民      國    九十    年    十二        月    十七      日
附錄本判決論罪法條：
中華民國刑法第二百七十七條
 (普通傷害罪)
傷害人之身體或健康者，處三年以下有期徒刑、拘役或一千元以下罰金。


司法院資訊處製作；財團法人民間司法改革基金會備份。
